臺灣苗栗地方法院刑事判決
110年度訴字第206號
公  訴  人  臺灣苗栗地方檢察署檢察官
被      告  曹瓊月


指定辯護人  廖宏文律師
上列被告因違反毒品危害防制條例案件，經檢察官提起公訴（10
8年度偵緝字第65號），本院判決如下：
    主    文
曹瓊月無罪。
    理    由
一、公訴意旨略以：被告曹瓊月明知海洛因及甲基安非他命分係
    毒品危害防制條例第2條第2項第1款、第2款所規定之第一級
    毒品、第二級毒品，依法不得販賣、持有，竟基於販賣第一
    級毒品海洛因、第二級毒品甲基安非他命予張義忠，及販賣
    第二級毒品甲基安非他命予黃國倉以牟利之犯意，分別於附
    表一、二所示之匯款日期前後，先透過電話與張義忠、黃國
    倉聯絡，議定買賣海洛因、甲基安非他命之數量及價格等交
    易條件後，由張義忠、黃國倉於附表一、二所示之匯款日期
    ，在苗栗縣先行匯款附表一、二所示之金額至被告向中華郵
    政申請之00000000000000號帳戶（下稱被告之郵局帳戶）後
    ，張義忠、黃國倉再至被告位於新北市中和區或板橋區居住
    處附近，由被告分別交付海洛因、甲基安非他命予張義忠、
    黃國倉（張義忠匯款數額若少於與被告約定之買賣價額時，
    則由張義忠向被告收取海洛因、甲基安非他命時補足或事後
    再匯款補足）。因認被告涉犯毒品危害防制條例第4條第1項
    、第2項之販賣第一級毒品、販賣第二級毒品等罪嫌等語。
二、按犯罪事實應依證據認定之，無證據不得認定犯罪事實、不
    能證明被告犯罪者，應諭知無罪之判決，刑事訴訟法第301
    條第1 項定有明文。所謂認定犯罪事實之證據，係指足以認
    定被告確有犯罪行為之積極證據而言，苟積極證據不足為不
    利於被告事實之認定時，即應為有利於被告之認定，更不必
    有何有利之證據，如未能發現相當證據，或證據不足以證明
    ，自不能以推測或擬制之方法，作為裁判基礎；且認定犯罪
    事實所憑之證據，雖不以直接證據為限，間接證據亦包括在
    內，然而無論直接證據或間接證據，其為訴訟上之證明，須
    於通常一般之人均不致有所懷疑，而得確信其為真實之程度
    者，始得據為有罪之認定，倘其證明尚未達到此一程度，而
    有合理之懷疑存在而無從使事實審法院得有罪之確信時，即
    應由法院為諭知被告無罪之判決。再者，檢察官對於起訴之
    犯罪事實，仍應負提出證據及說服之實質舉證責任。倘其所
    提出之證據，不足為被告有罪之積極證明，或其指出證明之
    方法，無從說服法院以形成被告有罪之心證，基於無罪推定
    之原則，自應為被告無罪判決之諭知。另按施用毒品者，其
    所稱向某人購買之供述，須補強證據以擔保其供述之真實性
    。良以施用毒品者其供述之憑信性本不及於一般人，況施用
    毒品者其供出來源，因而破獲者，法律復規定得減輕其刑，
    其有為偵查機關誘導、或為邀輕典而為不實之陳述之可能，
    其供述之真實性自有合理之懷疑。是本院一貫之見解，認施
    用毒品者關於其向某人購買毒品之供述，必須補強證據佐證
    ，以擔保其供述之真實性，俾貫澈刑事訴訟無罪推定及嚴格
    證明之基本原則。又關於毒品施用者其所稱向某人購買毒品
    之供述，必須補強證據佐證，係指毒品購買者之供述縱使並
    無瑕疵，仍須補強證據佐證而言，以擔保其供述之真實性。
    該所謂補強證據，必須與施用毒品者關於相關毒品交易之供
    述，具有相當程度之關連性，且足使一般人對於施用毒品者
    之供述無合理之懷疑存在，而得確信其為真實，始足當之。
    若毒品購買者之供述證據，本身已有重大瑕疵，依嚴格證明
    之法則，苟已無法憑為犯罪事實之認定時，自無再論補強證
    據之必要，其理甚明（最高法院108年度台上字第4141號、1
    09年度台上字第3492號、111年度台上字第85號判決參照）
    。　
三、公訴意旨認被告此部分涉犯上揭販賣第一級毒品海洛因、第
    二級毒品甲基安非他命犯行，係以被告供述、證人即購毒者
    張義忠、黃國倉、證人B1、蔡雅芳、連峯崇、杜政弘於偵訊
    之證述，及被告之郵局帳戶交易明細、證人蔡雅芳之郵局帳
    號00000000000000號帳戶（下稱蔡雅芳之郵局帳戶）交易明
    細、證人黃國倉之郵局帳號00000000000000號帳戶（下稱黃
    國倉之郵局帳戶）交易明細為其主要論據。
四、訊據被告對於其郵局帳戶內有如附表一、附表二所示之匯款
    紀錄並不爭執，惟否認涉有本案販賣第一級毒品海洛因、第
    二級毒品甲基安非他命等犯行，辯稱：張義忠、蔡雅芳、黃
    國倉都有幫我先生陳宥丞販賣珠寶，他們賣完以後，會把賣
    珠寶的錢分次匯到我的郵局帳戶內。另外張義忠、蔡雅芳的
    朋友有託我賣房子，張義忠有把賣房子的佣金也匯給我。張
    義忠、蔡雅芳、黃國倉也有跟我先生借錢，會把還款匯給我
    。我沒有販賣毒品給張義忠、黃國倉等語。
五、經查：
  ㈠就附表一所示部分：
　1.相關證人證述如下：
　⑴證人張義忠於偵訊證稱：我和蔡雅芳有跟被告聯絡購買毒品
    事宜，被告會先要求我們匯款，我一開始先用黃國倉的郵局
    帳戶匯款，後來改用蔡雅芳的郵局帳戶匯款，匯款後，我、
    蔡雅芳當天晚上或隔天凌晨就會北上去被告租屋處交易，附
    表一編號20至24部分，就是我們購買海洛因1錢2萬至2萬100
    0元，甲基安非他命1兩2萬多，每次購買至少半錢的海洛因
    ，半兩的甲基安非他命，匯款金額如果不足，就會現場再補
    現金給被告，或之後幾天再匯款給她。我跟被告交易時，大
    部分是杜政弘開車載我北上，有時是連峯崇開車載我，有時
    是我、杜政弘、連峯崇一起北上，我跟被告交易時，杜政弘
    、連峯崇都有一起到被告屋內，他們一定都看得到交易過程
    等語（見偵緝卷一第264頁至第265頁、偵緝卷二第80頁至第
    81頁、偵緝卷二第121頁）；於本院審理時證稱：我跟被告
    買毒品，一開始是先拜託黃國倉去臺北跟被告買第二級毒品
    甲基安非他命，有時也是我跟黃國倉去臺北跟被告拿，後來
    被告跟黃國倉有糾紛，才變成我直接跟被告買第一級毒品海
    洛因跟第二級毒品甲基安非他命，我會叫蔡雅芳先匯錢給被
    告，如果錢不夠，我去臺北再補現金給被告。依照附表一的
    匯款日期和匯款金額，我判斷附表一編號1是買海洛因、甲
    基安非他命，編號2應該只買半錢海洛因，編號3只買海洛因
    ，編號4只買海洛因，編號5、6可能是同筆買海洛因的交易
    ，編號7、8應該是同筆買海洛因、甲基安非他命的交易，編
    號9只買甲基安非他命，編號10只買海洛因，編號11、12是
    同筆買海洛因的交易，編號13、14是同筆買海洛因的交易，
    編號15、16是同筆買海洛因、甲基安非他命的交易，編號17
    、18是同筆買海洛因、甲基安非他命的交易，編號19是買海
    洛因、甲基安非他命，編號20、21是同筆買海洛因、甲基安
    非他命的交易，編號22只買海洛因，編號23、24是同筆買海
    洛因、甲基安非他命的交易，編號25只買海洛因，但這個帳
    目也是很亂，因為我也有可能現場補現金給被告，匯款金額
    和實際毒品買賣金額會不一樣，單純從匯款金額很難百分之
    百肯定當次交易的毒品是海洛因、甲基安非他命或兩種都有
    買，匯款也有可能是補前次買賣毒品的欠的價金。107年農
    曆年前，都是在被告位於永和的租屋處交易毒品，107年農
    曆年後，改在新北市浮洲橋附近的租屋處交易毒品等語（見
    本院卷第182頁至第210頁）。
　⑵證人蔡雅芳於偵訊證稱：我是透過我名下的竹南郵局帳戶匯
    款給被告，附表一編號20至24部分，我有匯款給被告，依匯
    款時間來看，可能是匯款當天去拿毒品，或匯款前一週去拿
    毒品，都是到被告位於新北市中和區、板橋區住處。107年2
    月11日、13日的匯款是一次交易，107年2月19日的2筆匯款
    （附表一編號21）、107年2月22日的2筆匯款（附表一編號2
    2）都各是一次交易。匯款的金額跟實際交易金額會有不符
    ，因為有部分是交易時當面交付現金。我跟張義忠跟被告買
    毒品，也曾經用黃國倉的郵局帳戶匯款給被告很多次。張義
    忠於107年2月以後跟被告購買毒品的過程我才知道等語（見
    他卷第37頁、偵緝卷一第147頁至第148頁、偵緝卷一第255
    頁）；於本院審理時證稱：我都是跟張義忠一起去找被告買
    第一級、第二級毒品，每次金額都是1萬多，如果錢沒帶夠
    ，就會下次用現金再付，或再匯款，我只負責匯款，交易過
    程是張義忠跟被告聯繫，附表一的各次交易，幾乎都是海洛
    因、甲基安非他命一起買，重量我不清楚等語（見本院卷第
    213頁至第234頁）。
　⑶證人連峯崇於偵訊證稱：我施用的毒品都是跟張義忠買，我
    有載張義忠去臺北跟被告（綽號「妹仔」）買毒品，次數約
    3至4次，我有跟張義忠一起進去被告的家裡，但我精神狀況
    不好，過程我沒有看到等語（偵緝卷二第122頁至第123頁）
    。
　⑷證人杜政弘於偵訊證稱：張義忠曾叫我幫他開車去中、永和
    買毒品，我沒有看到張義忠交易的過程，我都在車上等，如
    果有陪張義忠進到別人家裡，我也是待一下就離開，什麼都
    不記得等語等語（見偵緝卷二第123頁）。
　2.上開證人證述之內容，無法作為認定被告有販賣第一級、第
    二級毒品予張義忠（附表一）之依據：
　　證人張義忠於偵訊時曾稱附表一編號20至24部分係購買海洛
    因、甲基安非他命等語（偵緝卷一第147頁），然其於本院
    審理時又改稱編號20、21是同筆買海洛因、甲基安非他命的
    交易，編號22只買海洛因，編號23、24是同筆買海洛因、甲
    基安非他命的交易等語（見本院卷第198頁至第199頁），前
    後證述已有不一。又證人張義忠於本院審理時雖證述附表一
    編號1至25所示各次交易之毒品種類如前所載，然證人張義
    忠亦自承其判斷之依據為「匯款日期」、「匯款金額」（見
    本院卷第206頁至第208頁），且考量證人張義忠、蔡雅芳於
    偵訊、本院審理均一致稱被告與渠等交易毒品之模式，除匯
    款金額外，現場交易時仍會以現金補差額，匯款金額亦有可
    能是前次毒品交易之欠款等語（見偵緝卷一第148頁、本院
    卷第208頁至第210頁、第219頁），證人張義忠於本院審理
    時以匯款金額為依據，證述附表一各編號之交易時間、交易
    毒品種類，是否正確，即有重大疑問。足見證人張義忠對於
    附表一各編號所示之匯款時間各是代表幾次毒品交易行為，
    附表一各編號所示證人張義忠向被告購買毒品之種類，究竟
    為海洛因、甲基安非他命，或海洛因及甲基安非他命一起購
    買，均無法為確切之證述。再者，證人張義忠證述與被告交
    易毒品時，有證人連峯崇、杜政弘在場，然此亦與前揭證人
    連峯崇、杜政弘之證述不符。從而，以證人張義忠前揭存有
    瑕疵之證述，均無法遽認被告確有為如附表一所載各次販賣
    第一級毒品海洛因、第二級毒品甲基安非他命予證人張義忠
    之犯行。
  3.卷附如附表一所示被告與證人蔡雅芳之郵局帳戶之交易明細
    ，無法證明被告確有販賣毒品予證人張義忠之事實：
    證人張義忠所證述向被告購買第一級毒品海洛因、第二級毒
    品甲基安非他命部分，已有前揭瑕疵可指，且參諸卷附被告
    之郵局帳戶交易明細（見偵緝卷一第153頁至第247頁），各
    次匯款並無註記內容或備註，亦無法證明被告確有於附表一
    、二所示匯款日期前後，交付第一級毒品海洛因、第二級毒
    品甲基安非他命予證人張義忠之事實，無法作為有效之補強
    、或作為認定被告有販賣毒品之證據。
  4.綜上所述，依檢察官所提出之事證，難以證明被告於附表一
    所示之匯款日期前後、以附表一所示之價額販賣第一級毒品
    海洛因、第二級毒品甲基安非他命予證人張義忠。
　㈡就附表二所示部分：
　1.證人黃國倉於110年4月6日偵訊證稱：我都是跟被告（綽號
    「阿妹」）購買第二級毒品甲基安非他命，她會先要求我匯
    款到她的郵局帳戶，我再到被告約定的臺北地區交易，我跟
    她買過2、3次。最後一次跟被告購買毒品，是我請張義忠載
    我北上，因為我沒有車，且當時我跟張義忠有合資跟被告購
    買毒品。106年7月時，我販毒案件被查獲，我就沒有繼續跟
    被告購買了等語（見偵緝卷二第250頁）；於110年4月20日
    偵訊證稱：我於附表二編號1所示時間有轉帳9000元到被告
    帳戶，這是買毒品的錢，重量我忘記了，我搭火車到板橋火
    車站附近等她交付毒品，我跟她買過3至4次，買賣細節我忘
    記了，好像是用匯款，但不是很確定。106年6月至107年我
    入監前，我的郵局帳戶如果有匯款給被告，都是跟他買毒品
    的錢，那段時間毒品行情不一定，半兩是17.5公克，最貴時
    每兩要4、5萬，最便宜時1兩要2萬1000元等語（見偵緝卷二
    第285頁至第286頁）；於本院審理時具結證稱：我大概是10
    6年5、6月認識被告，附表二編號1至7都是我跟張義忠合資
    向被告購買第二級毒品甲基安非他命，由我跟被告聯絡、匯
    款給被告，再到板橋車站找被告，被告的朋友會來接我去被
    告住的地方，匯款都會付清價金，沒有欠錢，毒品跟錢都是
    我跟張義忠一人一半。附表二編號1至7其中有一次是張義忠
    開車載我去找被告，不過是哪一次我忘記了等語（見本院卷
    第235頁至第256頁）。
　2.證人張義忠於108年8月26日、10月29日偵訊證稱：我跟蔡雅
    芳大約是從106年4、5月間開始向被告購買毒品，付款方式
    是匯款，金額不足會當場再以現金交付，之前曾借黃國倉的
    郵局帳戶匯款給被告好多次等語（見偵緝卷一第148頁、第2
    55頁）；於109年2月25日偵訊證稱：連峯崇會跟我們一起合
    資向被告購買毒品等語（見偵緝卷一第264頁）；於109年10
    月27日偵訊證稱：106年7月至9月左右，我都是與黃國倉合
    資購買毒品，由黃國倉跟被告聯絡，我再跟黃國倉2人一起
    到被告新北市的住處購買毒品，我有跟黃國倉一起北上的只
    有1、2次，其餘都是黃國倉自己北上。一直到106年9月底，
    黃國倉有欠被告購買毒品的錢，後來跟我也有金錢糾紛，我
    才沒有跟黃國倉合資，由我自己直接找被告購買毒品等語（
    見偵緝卷二第79頁至第80頁、第169頁）；於本院審理時證
    稱：偵訊時我原本是說我是借黃國倉的帳戶匯款給被告，我
    不想牽扯黃國倉出來，但後來檢察官說要辦，所以我才把黃
    國倉講出來，其實我是跟黃國倉合資跟被告購買毒品，附表
    二編號1至7應該都是我跟黃國倉合資向被告購買第二級毒品
    甲基安非他命，但我也不確定等語（見本院卷第181頁至第2
    10頁）。
　3.證人黃國倉雖於偵訊及本院審理均證稱有於附表二各編號所
    示之匯款日期，向被告購買如附表二各編號所示價額之第二
    級毒品甲基安非他命，然就各次購買毒品之確切時間、地點
    ，於偵訊及本院審理均因時間久遠而無從明確證述；又證人
    黃國倉曾於110年4月6日偵訊證稱「有向被告購買毒品2、3
    次，最後一次是跟張義忠合資向被告購買毒品」，然於110
    年4月20日偵訊證述向被告購買毒品情節時，並未提與證人
    張義忠合資之事，復於本院111年2月17日審理時證稱「附表
    二編號1至7均是與證人張義忠合資向被告購買毒品」，前後
    證述不一，已有瑕疵存在。又證人張義忠就「是否有與黃國
    倉合資向被告購買毒品」乙節，於偵訊之初係稱「借用黃國
    倉之帳戶匯款」（109年2月25日偵訊）、「連峯崇會跟我合
    資向被告購買毒品」（109年2月25日偵訊），直到109年10
    月27日偵訊及本院審理始稱「我與黃國倉於106年7月至9月
    有合資向被告購買毒品」，除其前後證述不一外，對於如何
    與證人黃國倉合資向被告購買毒品之情節（例如購買時間、
    交付毒品地點、交付毒品方式、合資內容），於偵訊時無明
    確證述，僅泛稱「106年7月至9月有與證人黃國倉合資購買
    」，於本院審理時亦稱「不確定附表二編號1至7是否均是與
    黃國倉合資購買」，證人張義忠之證述，即有瑕疵可指，亦
    無從補強證人黃國倉前揭證詞。
  4.再參酌卷附被告之郵局帳戶交易明細（見偵緝卷一第153頁
    至第247頁），證人黃國倉各次匯款予被告，並無註記內容
    或備註，實難僅憑其與被告間有匯款紀錄，即有效補強、或
    作為認定被告確有如附表二所示各次交付第二級毒品甲基安
    非他命予證人黃國倉之事實。
  5.綜上所述，依檢察官所提出之事證，難以證明被告於附表二
    所示之匯款日期前後、以附表二所示之價額販賣第二級毒品
    甲基安非他命予證人黃國倉。
六、綜上所述，依檢察官所提出之證據資料，無法使本院就被告
    有於附表一、二所示之匯款日期前後、以附表一、二所示之
    價額，販賣第一級毒品海洛因、第二級毒品甲基安非他命予
    證人張義忠、黃國倉等犯行之心證，達致超越合理懷疑之程
    度，且檢察官復未能再提出適合於證明被告被訴犯行之積極
    證據，並指出調查之途徑及說明其關連性予以補強，而無法
    使本院形成有罪之心證，基於無罪推定之原則，此部分自應
    為被告無罪之判決。
據上論斷，應依刑事訴訟法第301 條第1 項，判決如主文。
本案經檢察官石東超提起公訴，檢察官黃智勇到庭執行職務。
中　　華　　民　　國　　111 　年　　3 　　月　　24　　日
                  刑事第二庭  審判長法  官    林卉聆 
                                    法  官    林信宇
                                    法  官    陳雅菡
以上正本證明與原本無異。　　　　　　　　　　　　　　　　
如不服本判決應於收受判決後20日內向本院提出上訴書狀，並應
敘述具體理由。其未敘述上訴理由者，應於上訴期間屆滿後20日
內向本院補提理由書(均須按他造當事人之人數附繕本)「切勿逕
送上級法院」。
    　　　　　　　　　　　      　　書記官　  林義盛
中　　華　　民　　國　　111 　年　　3 　　月　　25　　日
附表一
編號 匯款日期 價額/匯款金額（新臺幣） 1 106年11月15日 24985 2 106年11月26日及30日 分別匯7985       4985 3 106年12月7日 2筆各匯5985（起訴書誤載為4985）、7985（起訴書誤載為5985） 4 106年12月10日及11日 各匯4985     5985 5 106年12月15日 9985 6 106年12月21日 9985 7 106年12月22日、23日 各匯4985     6985 8 106年12月24日、25日 各匯6985     1985 9 106年12月26日 分別匯5385 &ZZZZ; &ZZZZ; &ZZZZ; &ZZZZ;000 &ZZZZ; &ZZZZ; &ZZZZ; &ZZZZ;000 &ZZZZ; &ZZZZ; &ZZZZ; 0005 10 106年12月27日 11985 11 106年12月30日 2筆各匯4985        985 12 107年1月2日 2筆各匯8985             985 13 107年1月4日 9985 14 107年1月7日 12985 15 107年1月8日 2筆各匯16985            985 16 107年1月10日 2筆各匯2985             12985 17 107年1月28日  4985 18 107年1月29日及30日 各匯10985     1985 19 107年1月31日 及2月1日 各匯10985     1985 20 107年2月12日、13日及14日 各匯485 &ZZZZ; &ZZZZ; 0000 &ZZZZ; &ZZZZ;00000（起訴書誤載為4985）  21 107年2月19日 2筆11485    2485  22 107年2月22日 2筆9985     985 23 107年2月26日 9985 24 107年2月28日 2筆8485    485 25 107年3月2日、3月4日 3筆1985    4985    6485 
附表二
編號 匯款日期 價額/匯款金額 （新臺幣） 1 106年6月1日 9000 2 106年7月7日 19000 3 106年7月12日 11000 4 106年7月19日 10500 5 106年7月21日 2筆各匯10000        500 6 106年8月12日 17485 7 106年8月14日 21185